臺灣高等法院刑事判決
                                   108年度上訴字第3314號
上  訴  人
即  被  告  謝正同


上列上訴人因違反毒品危害防制條例案件，不服臺灣士林地方法
院108 年度審訴字第254 號，中華民國108 年7 月22日第一審判
決（起訴案號：臺灣士林地方檢察署108 年度毒偵字第440 號）
，提起上訴，本院判決如下：
    主  文
上訴駁回。
    事實及理由
一、本案經本院審理結果，認第一審以上訴人即被告謝正同犯毒
    品危害防制條例第10條第1 項施用第一級毒品罪，累犯，判
    處有期徒刑9 月，扣案之殘渣袋2 個（含第一級毒品海洛因
    殘渣，量微無法析離秤重）沒收銷燬，認事用法及量刑均無
    不當，應予維持，並引用第一審判決書記載之事實、證據及
    理由（如附件）。
二、被告上訴意旨略以：被告係自首，案發前後態度良好，除主
    動配合警方偵辦，且本案係自殘行為，無其他被害人。被告
    僅係國小畢業，從事粗工，月薪新臺幣（下同）3 、4 萬元
    ，單身需扶養雙親，被告自作自受，怨不得人，只是雙親已
    年邁，實不宜離家太久，請撤銷原判決，改以適法裁判，從
    輕量刑等語。
三、經查：
  ㈠原審依調查證據之結果，認定被告謝正同基於施用第一級毒
    品之犯意，於民國108 年2 月13日某時許，在臺北市北投區
    北投公園公共廁所內，以將海洛因摻入香煙內吸食之方式，
    施用第一級毒品海洛因1 次，嗣於同年2 月15日上午10時15
    分許，在臺北市○○區○○○路○段00巷0 弄00號前，因形
    跡可疑為警盤查，其在上開施用第一級毒品犯行尚未被發覺
    前，主動向警員供承上開犯行而接受裁判，並經警扣得海洛
    因殘渣袋2 個（量微無法析離秤重），所為係犯毒品危害防
    制條例第10條第1 項施用第一級毒品罪，業於判決理由中論
    述綦詳；並說明被告前有施用毒品、竊盜等前科紀錄，於10
    6 年5 月22日有期徒刑執行完畢，其於受有期徒刑之執行完
    畢後，5 年以內故意再犯本件有期徒刑以上之罪，為累犯，
    並依司法院大法官釋字第775 號解釋意旨審酌加重最低本刑
    是否符合罪刑相當原則，考量被告前已有多次施用毒品經法
    院判處罪刑之紀錄，不僅與本案罪名、犯罪類型相同，亦徵
    其就此類犯行之刑罰反應力甚為薄弱，故依刑法第47條第1
    項規定加重其刑，又其符合自首之要件，爰依刑法第62條前
    段規定減輕其刑，並依法先加後減之；於量刑時復審酌被告
    前有多次違反毒品危害防制條例之前科紀錄，素行非佳，猶
    未能戒除毒癮，再為本件施用毒品犯行，尚乏禁絕毒害之決
    心，且未能體悟施用毒品對自身及家人造成之傷害與對社會
    之負擔，所為實不可取，暨考量其犯罪手段、情節、坦承犯
    行之犯後態度、國小畢業之教育智識程度、目前從事粗工、
    月薪大約3 至4 萬元、單身、需扶養父母親之家庭生活經濟
    狀況等一切情狀，量處有期徒刑9 月，所為量刑已就刑法第
    57條規定詳為審酌，尚稱妥適，既未逾越法定刑度，亦無明
    顯失當或不合比例原則之處。
  ㈡按量刑之輕重，係屬事實審法院得依職權自由裁量之事項，
    茍於量刑時，已依行為人之責任為基礎，並斟酌刑法第57條
    各款所列情狀，而未逾越法定範圍，又未濫用其職權，即不
    得遽指為違法。被告上訴意旨雖指：其就本案犯行係自首，
    且其僅係國小畢業，從事粗工，單身需扶養雙親，雙親已年
    邁云云，而指摘原審判決量刑過重。惟原審已依刑法第62條
    前段自首規定減輕其刑，於量刑復已依刑法第57條規定，審
    酌被告上述教育智識程度、家庭生活經濟狀況及犯罪後態度
    等一切情狀，判處被告有期徒刑9 月，未有濫用其自由裁量
    之權限，尚無違法或不當之情形。本院綜合上情，認原審量
    處有期徒刑9 月，核屬妥適，並無量刑過重情事，被告猶執
    前詞指摘原審量刑過重，請求本院從輕量刑，並無理由。
四、綜上所述，本件被告上訴為無理由，應予駁回。
五、被告經合法傳喚，無正當理由不到庭，爰不待其陳述逕行判
    決。
據上論斷，應依刑事訴訟法第368 條、第373 條、第371 條，判
決如主文。
本案經檢察官許恭仁提起公訴，檢察官林黛利到庭執行職務。
中    華    民    國   108    年    12    月    31    日
                  刑事第七庭  審判長法  官  孫惠琳  
                                    法  官  連雅婷
                                    法  官  戴嘉清 
以上正本證明與原本無異。
如不服本判決，應於收受送達後10日內向本院提出上訴書狀，其
未敘述上訴之理由者並得於提起上訴後10日內向本院補提理由書
（均須按他造當事人之人數附繕本）「切勿逕送上級法院」。
                                    書記官  高建華 
中    華    民    國    108   年    12    月    31    日
附錄：本案論罪科刑法條全文
毒品危害防制條例第10條
施用第一級毒品者，處六月以上五年以下有期徒刑。
施用第二級毒品者，處三年以下有期徒刑。

────────────────────────────
附件：
臺灣士林地方法院刑事判決            108年度審訴字第254號
公  訴  人  臺灣士林地方檢察署檢察官
被      告  謝正同  男  50歲（民國00年0月00日生）
                    身分證統一編號：Z000000000號
                    住○○市○○區○○路00巷00弄0○0號
上列被告因違反毒品危害防制條例案件，經檢察官提起公訴（10
8 年度毒偵字第440 號），因被告於本院準備程序中就被訴事實
為有罪之陳述，經告知被告簡式審判程序之旨，並聽取檢察官、
被告之意見後，本院合議庭裁定由受命法官獨任依簡式審判程序
審理，判決如下：
    主  文
謝正同施用第一級毒品，累犯，處有期徒刑玖月；扣案之殘渣袋
貳個（沾有第一級毒品海洛因殘渣，量微無法析離秤重）均沒收
銷燬。
    事實及理由
一、查本案被告謝正同所犯之罪，其法定刑非死刑、無期徒刑、
    最輕本刑為3 年以上有期徒刑以外之罪，亦非高等法院管轄
    第一審案件，被告於本院審理中就被訴事實為有罪之陳述，
    經告知被告簡式審判程序之旨，並聽取檢察官、被告之意見
    後，由本院合議庭裁定進行簡式審判程序，依刑事訴訟法第
    273 條之2 規定，本件證據調查，不受同法第159 條第1 項
    、第161 條之2 、第161 條之3 、第163 條之1 及第164 條
    至第170 條規定之限制，合先敘明。
二、本件犯罪事實及證據，除引用檢察官起訴書之記載（如附件
    ）外，另補充如下：
  ㈠事實部分：起訴書犯罪事實欄一第24至25行「於108 年2 月1
    2日上午某時許，在臺北市北投區北投公園公共廁所內，施
    用第一級毒品海洛因。」更正為「於108 年2 月13日某時許
    ，在臺北市北投區北投公園公共廁所內，以將海洛因摻入香
    煙內吸食之方式，施用第一級毒品海洛因1 次。」。
  ㈡查獲經過補充：嗣於108 年2 月15日上午10時15分許，在臺
    北市○○區○○○路○段00巷0 弄00號前，因形跡可疑為警盤查，
    謝正同於上開施用第一級毒品犯行尚未被發覺前，主動向警
    員供承上開施用第一級毒品犯行而接受裁判，並扣得海洛因
    殘渣袋2 個（沾有第一級毒品海洛因殘渣，量微無法析離秤
    重），復經其同意採集尿液送驗，檢驗結果確呈嗎啡、可待
    因陽性反應，始查悉上情。
  ㈢證據部分補充：被告謝正同於本院民國108 年6 月24日準備
    程序及審理時之自白。
三、查海洛因屬毒品危害防制條例第2 條第2 項第1 款所規定之
    第一級毒品，不得持有、施用，被告竟持以施用，核其所為
    ，係犯同條例第10條第1 項之施用第一級毒品罪；其施用前
    、後持有海洛因之低度行為，應為施用之高度行為所吸收，
    不另論罪。又被告有如起訴書犯罪事實欄一所載之前案判罪
    科刑及執行情形，此有臺灣高等法院被告前案紀錄表1 份附
    卷可稽，其於受有期徒刑之執行完畢後，5 年以內故意再犯
    本件有期徒刑以上之罪，為累犯，依司法院釋字第775 號解
    釋意旨，為避免發生罪刑不相當之情形，法院應就個案裁量
    是否加重最低本刑，茲考量被告前已有多次施用毒品犯行經
    法院判處罪刑之紀錄，不僅與本案罪名、犯罪類型相同，亦
    徵其就此類犯行之刑罰反應力甚為薄弱，因認適用刑法第47
    條累犯加重之規定並無罪刑不相當之情事，爰依刑法第47條
    第1 項規定，加重其刑。再被告為警查獲後，於有偵查犯罪
    權限之公務員未發覺其犯罪之前，即主動坦承上開施用第一
    級毒品犯行，而願接受裁判之事實，有臺北市政府警察局內
    湖分局刑事案件報告書、被告於108 年2 月15日警詢之調查
    筆錄各1 份在卷可參（見108 年度毒偵字第440 號卷第1 至
    2 、9 至11頁），故被告向員警供出上開施用第一級毒品犯
    行，應符合自首之要件，爰依刑法第62條前段規定減輕其刑
    ，並依法先加後減之。爰審酌被告前有多次違反毒品危害防
    制條例案件之前科紀錄，有前揭臺灣高等法院被告前案紀錄
    表1 份在卷可稽，素行非佳，猶未能戒除毒癮，再為本件施
    用毒品犯行，尚乏禁絕毒害之決心，且未能體悟施用毒品對
    自身及家人造成之傷害與對社會之負擔，所為實不可取，暨
    考量其施用次數、犯罪手段、情節、坦承犯行之犯後態度，
    兼衡其自陳國小畢業之教育智識程度、目前從事粗工、月薪
    大約新臺幣3 至4 萬元、單身、需扶養父母親之家庭生活經
    濟狀況（見本院108 年度審訴字第254 號卷108 年6 月24日
    審判筆錄第3 至4 頁）等一切情狀，量處如主文所示之刑，
    以示懲儆。
四、扣案之殘渣袋2 個（沾有第一級毒品海洛因殘渣，量微無法
    析離秤重），業據被告供明為其所有供施用第一級毒品所用
    或施用後所剩之物，且經送往交通部民用航空局航空醫務中
    心鑑定，檢出含有第一級毒品海洛因成分，此有交通部民用
    航空局航空醫務中心108 年2 月27日航藥鑑字第0000000 號
    毒品鑑定書1 份在卷可憑（見108 年度毒偵字第440 號卷第
    63、64頁），而包覆毒品之包裝袋2 個，均因沾有微量第一
    級毒品海洛因成分，無法完全析離，應整體視為查獲之第一
    級毒品海洛因，俱應依毒品危害防制條例第18條第1 項前段
    之規定宣告沒收銷燬；至送鑑耗損之第一級毒品海洛因既已
    滅失，自無庸再予宣告沒收銷燬。
據上論斷，應依刑事訴訟法第273 條之1 第1 項、第299 條第1
項前段、第310 條之2 、第454 條第2 項，毒品危害防制條例第
10條第1 項、第18條第1 項前段，刑法第11條、第47條第1 項、
第62條前段，判決如主文。
本案經檢察官許恭仁提起公訴，由檢察官林聰良到庭執行職務。
中    華    民    國   108    年    7     月    22    日
                  刑事第九庭法  官  錢衍蓁
以上正本證明與原本無異。
如不服本判決應於收受送達後10日內向本院提出上訴書狀，並應
敘述具體理由。其未敘述上訴理由者，應於上訴期間屆滿後20日
內向本院補提理由書（均須按他造當事人之人數附繕本）「切勿
逕送上級法院」。
                            書記官  張嫚凌
中    華    民    國   108    年    7     月    25    日
附錄本案論罪科刑法條全文：
毒品危害防制條例第10條施用第一級毒品者，處6 月以上5 年以
下有期徒刑。施用第二級毒品者，處3 年以下有期徒刑。
附件：
臺灣士林地方檢察署檢察官起訴書      
                                    108年度毒偵字第440號
    被      告  謝正同  男  50歲（民國00年0 月00日生）
                        住○○市○○區○○路00巷00弄0○
                          號
                        國民身分證統一編號：Z000000000號
上列被告因違反毒品危害防制條例案件，已經偵查終結，認應該
提起公訴，茲將犯罪事實及證據並所犯法條分敘如下：
             犯罪事實
一、謝正同前因施用毒品案件，經送觀察、勒戒後，認無繼續施
    用毒品之傾向，於民國 90 年 12 月 24 日釋放出所，經本
    署檢察官以 90 年度毒偵字第 1964 號為不起訴處分確定；
    ①因施用第一級毒品及第二級毒品案件，經本署檢察官聲請
    強制戒治並提起公訴，強制戒治部分，於 93 年 1 月 9 日
    因毒品危害防制條例修正停止戒治出所，起訴部分，經臺灣
    士林地方法院以 92 年度訴字第 595 號判決，處有期徒刑1
     年、 4 月，合併定應執行刑 1 年 2 月，嗣經臺灣高等法
    院以 93 年度上訴字第 512 號駁回上訴確定；②因竊盜案件
    ，經臺灣士林地方法院以 92 年度易字第 747 號判決，處
    有期徒刑 9 月，嗣經臺灣高等法院以 93 年度上易字第 34
    7 號駁回上訴確定；③因強盜案件，經臺灣士林地方法院以 
    93 年度訴字第 232 號判決，處有期徒刑 7 年 6月，上訴
    後復撤回上訴確定；④因竊盜案件，經臺灣士林地方法院以 
    94 年度易字第 583 號判決，處有期徒刑 7 月確定；上開①
    ②③④經合併定應執行有期徒刑為 9 年 2 月，再減刑為應執
    有期徒刑 8 年 7 月 15 日，於 101 年 2 月2 日縮短刑期
    假釋出監，復經撤銷假釋執行殘刑 2 年 1 月3 日；⑤因施
    用毒品案件，經臺灣士林地方法院以 100 年度審訴字第 66
    9 號判決，處有期徒刑 10 月，嗣經臺灣高等法院以 101 
    年度上訴字第 477 號駁回上訴確定；上開殘刑 2 年 1 月 
    3 日與⑤執行，於 104 年 2 月 4 日縮刑期滿出監；⑥因竊
    盜案件，經臺灣士林地方法院以 105 年度審易字第 1226 
    號判決，處有期徒刑 4 月、 4 月、 4 月，並定應執行有
    期徒刑 9 月確定，於 106 年 5 月 22 日執行完畢。詎仍
    不知悔改，基於施用第一級毒品海洛因之犯意，於 108 年 
    2 月 12 日上午某時許，在臺北市北投區北投公園公共廁所
    內，施用第一級毒品海洛因。嗣為警於 108年 2 月 15 日
    上午 10 時 30 分，在臺北市○○區○○○路 0 段 00 巷 0 弄 
    00 號前查獲，並扣得海洛因殘渣袋 2袋，經採集尿液送驗
    ，結果呈嗎啡、可待因類陽性反應，始知上情。
二、案經臺北市政府警察局內湖分局報告偵辦。
             證據並所犯法條
一、證據清單與待證事實
編號 證據名稱 待證事實 1 被告謝正同於警詢時及偵查中之自白 坦承全部犯罪事實。 2 台灣尖端先進生技醫藥股份有限公司 108 年 3 月5 日濫用藥物檢驗報告（尿液檢體編號：130231）、臺北市政府偵辦毒品案件尿液檢體委驗單（尿液檢體編號：130231）、勘察採證同意書各 1 紙 證明被告於 108 年 2 月15 日為警採集尿液經送驗結果，呈嗎啡及可待因陽性反應之事實。 4 交通部民用航空局航空醫務中心 108 年 2 月 27日航藥鑑字第 0000000號毒品鑑定書 被告遭查扣之殘渣袋檢出海洛因成分之事實。 5 ⑴臺北市政府警察局內湖投分局搜索扣押筆錄、扣押物目錄表各 1 份、扣案物品照片 1 張   ⑵扣案之殘渣袋 2 袋 佐證被告於上揭時、地，有施用第一級毒品海洛因之事實。 6 被告之刑案資料查註紀錄表、全國施用毒品案件紀錄表、矯正簡表各 1 份 被告於上揭觀察、勒戒執行完畢釋放後，5 年內曾因施用毒品案件，經法院判處罪刑後，再犯本件施用毒品罪之事實。 
二、核被告所為，係犯毒品危害防制條例第 10 條第 1 項施用
    第一級毒品罪嫌。其持有第一級毒品海洛因之低度行為，為
    施用第一級毒品海洛因之高度行為所吸收，不另論罪。被告
    有如犯罪事實欄之前科資料，有本署刑案資料查註紀錄表 1
    份在卷可憑，其於有期徒刑執行完畢後 5 年內，故意再犯
    本件有期徒刑以上之罪，為累犯，請依刑法第 47 條第 1項
    之規定及大法官釋字第 775 號解釋意旨，審酌加重其刑。
    扣案之殘渣袋 2 袋，請依同條例第 18 條第 1 項前段規定
    ，宣告沒收銷燬之。
三、依毒品危害防制條例第 23 條第 2 項、刑事訴訟法第 251
    條第 1 項提起公訴。
    此  致
臺灣士林地方法院
中    華    民    國    108   年    3     月    28    日
                               檢   察   官   許  恭  仁
本件正本證明與原本無異
中    華    民    國    108   年    4     月    15    日
                               書   記   官   歐  順  利